臺灣新竹地方法院刑事判決
111年度交簡上字第9號
上  訴  人  臺灣新竹地方檢察署檢察官  
上  訴  人
    即
被      告  翁偉傑



上列上訴人等因過失傷害案件，不服本院新竹簡易庭民國110年1
2月29日110 年度竹交簡字第628號第一審刑事簡易判決（聲請簡
易判決處刑案號：110年度偵字第3649號），提起上訴，本院管
轄第二審合議庭判決如下︰
    主      文
上訴駁回。
    事實及理由
一、本案經本院合議庭審理結果，認原審簡易判決以上訴人即被
    告犯刑法第284條前段之過失傷害罪，處有期徒刑5月，如易
    科罰金，以新臺幣（下同）1千元折算1 日，核認事、用法
    及量刑均無不當，應予維持，並引用附件原審簡易判決書所
    記載之事實及理由（如附件）。
二、上訴人臺灣新竹地方檢察署檢察官上訴意旨略以：原審漏未
    調查自首動機率爾依刑法第62條前段規定減輕其刑，另僅對
    被告量處有期徒刑5月與其過失及加害程度顯不相當等語。
三、上訴人即被告上訴意旨略以：告訴人唐昌宇與有過失，原審
    量刑過重，請求從輕量刑等語。　　
四、本件於偵查中經臺灣新竹地方檢察署檢察官送請交通部公路
    總局新竹區監理所竹苗區車輛行車事故鑑定會進行鑑定，認
    被告駕駛自用小客車，行經行車管制號誌路口，未依號誌指
    示右轉行駛，為肇事原因；而告訴人唐昌宇無肇事因素，此
    有該會竹苗區0000000案鑑定意見書在卷可參（見偵卷第68-
    69頁），因被告不服，本院再送請交通部公路總局車輛行車
    事故鑑定覆議會鑑定，覆議結果仍與上開鑑定結果相同，此
    有該會0000000案覆議意見書在卷可參（見本院卷第81-83頁
    ），經本院參以卷內之勘驗報告暨監視器畫面照片、現場照
    片（見偵卷第29-35頁背面、60-64頁）及審酌全案卷證，案
    發當時告訴人唐昌宇為直行車輛，本有優先通行權，被告突
    然侵入其行駛動線當令其難以防範，顯難認告訴人唐昌宇具
    與有過失之情事，上開2份鑑定意見之認定應無違誤，本案
    告訴人唐昌宇並無與有過失乙情已臻明確，被告另聲請送學
    術單位鑑定，自無調查必要。　　
五、按自首之動機不一而足，有出於內心悔悟者，有由於情勢所
    迫者，亦有基於預期邀獲必減之寬典者。對於自首者，依現
    行規定一律必減其刑，不僅難於獲致公平，且有使犯人恃以
    犯罪之虞。在過失犯罪，行為人為獲減刑判決，急往自首，
    而坐令損害擴展之情形，亦偶有所見。必減主義，在實務上
    難以因應各種不同動機之自首案例。我國暫行新刑律第五十
    一條、舊刑法第三十八條第一項、日本現行刑法第四十二條
    均採得減主義，既可委由裁判者視具體情況決定減輕其刑與
    否，運用上較富彈性。真誠悔悟者可得減刑自新之機，而狡
    黠陰暴之徒亦無所遁飾，可符公平之旨，宜予採用。故於現
    行文字「減輕其刑」之上，增一「得」字，刑法第62條之立
    法理由足資參照。查被告於處理人員前往時停留在肇事地點
    ，並當場承認為肇事者，此有新竹市警察局交通警察隊第三
    組道路交通事故肇事人自首情形紀錄表在卷可參（見偵卷第
    18頁），難遽認有貪圖自首減刑寬典而擅離現場、任憑損害
    擴大之情，且觀告於偵訊時業已坦承本件過失傷害犯行，就
    司法調查資源上亦有所省減，觀諸其自首動機尚無可議而不
    得減免之處，原審依據刑法第62條前段規定減刑，並無不妥
    ，臺灣新竹地方檢察署檢察官就此部分提起上訴，應無理由
    。
六、另按關於刑之量定及緩刑之宣告，係實體法上賦予法院得為
    自由裁量之事項，倘其未有逾越法律所規定之範圍，或濫用
    其權限，即不得任意指摘為違法，最高法院72年台上字第66
    96號判決、75年台上字第7033號判決、85年度台上字第2446
    號判決意旨參照。復按量刑輕重屬實體法賦予法院之自由裁
    量權，此等職權之行使，在求具體個案不同情節之妥適，倘
    法院於量刑時，已以行為人之責任為基礎，並斟酌刑法第57
    條各款所列情狀，而未逾越法定範圍，又無明顯濫權情形，
    即不得任意指為違法，最高法院101年度台上字第1250號判
    決意旨參照。原審依據刑法第57條之規定，以被告之責任為
    基礎，審酌被告未曾有刑事紀錄，然未能善盡駕駛注意義務
    ，導致告訴人唐昌宇、李芮宜受傷之結果，復念及其坦承犯
    行，並審酌告訴人所受之傷勢及被告違反義務之程度等一切
    情狀，量處有期徒刑5月，並諭知以1千元折算1日之易科罰
    金折算標準，本院認原審認事、用法並無違誤，亦已依本件
    個案事由而加以審酌刑之輕重，臺灣新竹地方檢察署檢察官
    及被告請求本院撤銷原判決另為量刑，顯屬無據。綜上，本
    件上訴均無理由，應予駁回。
據上論斷，應依刑事訴訟法第455 條之1 第1 項、第3 項、第36
8 條、第373 條，判決如主文。
本案經檢察官楊仲萍聲請簡易判決處刑及提起上訴，檢察官黃嘉
慧、馮品捷到庭執行職務。 　
中　　華　　民　　國　　111 　年　　9 　　月　　27　　日
                  刑事第六庭  審判長法　官  黃美盈　
　　　　　　　　　                  法  官  蔡玉琪
　　　　　　　　　                  法  官  林涵雯
以上正本證明與原本無異。
不得上訴。
中　　華　　民　　國　　111 　年　　9 　　月　　27　　日
                                    書記官  林汶潔
附錄本案論罪科刑法條：
中華民國刑法第284條
因過失傷害人者，處一年以下有期徒刑、拘役或十萬元以下罰金
；致重傷者，處三年以下有期徒刑、拘役或三十萬元以下罰金。